【裁判字號】    89,台上,2065
【裁判日期】    890420
【裁判案由】    偽造文書
【裁判全文】
最高法院刑事判決                              八十九年度台上字第二○六五號
    上訴人  台灣高等法院花蓮分院檢察署檢察官
    被  告  甲○○
右上訴人因被告偽造文書案件，不服台灣高等法院花蓮分院中華民國八十六年八月二
十日第二審判決（八十六年度上訴字第二○七號，起訴案號：台灣花蓮地方法院檢察
署八十三年度偵字第三八四六號），提起上訴，本院判決如左：
    主  文
原判決關於甲○○部分撤銷，發回台灣高等法院花蓮分院。
    理  由
本件原判決以，公訴意旨略稱：被告甲○○為納稅義務人即花蓮縣花蓮市成環土木包
工業之負責人，為逃漏民國八十一年度成環土木包工業之營利事業所得稅，乃於八十
二年年初，明知陳國忠並未於該包工業任職，亦未領有任何薪資，竟與陳桐松基於共
同犯意之連絡，由陳桐松持其友人陳國忠之身分證資料，並偽刻陳國忠之印章，填寫
陳國忠於八十一年間共領有新台幣（下同）十二萬元薪資之工資表，再將該明知為不
實之事項，登載於業務所製作之扣繳憑單上，足生損害於陳國忠及稅捐稽徵機關核稅
之正確性，嗣再據以向稅捐機關申報八十一年度所得，藉以逃漏成環土木包工業八十
一年度之營利事業所得稅，因認被告涉犯刑法第二百十六條、第二百十條、第二百十
五條之行使偽造私文書、行使業務登載不實文書及稅捐稽徵法第四十一條之詐術逃漏
稅捐等罪嫌云云。經審理結果，認不能證明被告犯罪，因而撤銷第一審科刑之判決，
改判諭知被告無罪，固非無見。
惟查：(一)原判決採信被告之辯解，認上開陳國忠之工資表係朱瑞洲於八十一年間為成
環土木包工業僱用工人，於領款時交付被告，而非被告所偽造等情。然依卷內資料，
證人朱瑞洲固證稱曾替被告僱用工人云云，惟始終否認陳國忠之身分資料或工資表係
伊所提供（見偵卷第四十四頁、一審卷第二十六頁、三十三頁背面）。且依卷附載有
陳國忠於八十一年間具領薪資十二萬元等旨之勞務報酬支出憑證（即工資表）影本（
見偵卷第三十五頁）觀之，該表之填製人為陳桐松，而非朱瑞洲；證人陳桐松於第一
審偵審中復坦承上開文書係其收受報酬，提供友人陳國忠之身分資料及印章，充當人
頭所偽造等情不諱（見偵卷第四十八頁）。原審未查明陳桐松究係收受何人之報酬而
偽造上開工資表，亦未說明朱瑞洲所為不利於被告之證言何以不足採取，遽為有利於
被告之論斷，非無調查職責未盡及判決理由不備之違背法令。(二)原判決又以被告經營
之成環土木包工業於八十二年二月一日申報之八十一年全年薪資支出為一百四十三萬
八千五百元，而其於同年四月十五日辦理八十一年度營利事業所得稅結算申報時，僅
將上開薪資中之七萬零五百元列為該年度之成本支出，因認被告並無偽造陳國忠工資
表之動機及必要。然依卷附之成環土木包工業八十一年度營利事業所得稅結算申報書
之記載，該土木包工業當年度之薪資支出固僅申報七萬零五百元，惟其營業收入總額
亦僅七十三萬六千九百元，營業淨利（即課稅所得額）為五萬一千六百元；而該土木
包工業另提出於稅捐單位之八十一年度給付各類所得資料申報書，則記載八十一年度
給付之薪資總額為一百四十三萬八千五百元（見一審卷第三十八、三十九頁），其數
額遠較前揭營利事業所得稅結算申報書上所申報之營業總收入七十三萬六千九百元為
高。是就上開申報書，從形式上觀察，已足認其並未據實申報填載（否則該土木包工
業當年度應屬虧損，而無應予課稅之營業淨利）。原判決援用該內容顯然不實之申報
書，為有利於被告之證明，難謂已符採證法則。檢察官上訴意旨指摘原判決不當，為
有理由，應認有發回更審之原因。
據上論結，應依刑事訴訟法第三百九十七條、第四百零一條，判決如主文。
中      華      民      國    八十九    年      四      月     二十     日
                              最高法院刑事第四庭
                                  審判長法官  黃  劍  青
                                        法官  劉  敬  一
                                        法官  林  增  福
                                        法官  楊  商  江
                                        法官  邵  燕  玲
      右正本證明與原本無異
                                              書  記  官
中      華      民      國    八十九    年      四      月    二十七    日


司法院資訊處製作；財團法人民間司法改革基金會備份。
